【裁判字號】    96,易,1815
【裁判日期】    970924
【裁判案由】    傷害
【裁判全文】
臺灣彰化地方法院刑事判決              96年度易字第1815號
公  訴  人  臺灣彰化地方法院檢察署檢察官
被      告  甲○○
            丙○○
上列被告等因傷害案件，經檢察官提起公訴（九十六年度偵字第
九九九二號），本院判決如下：
    主    文
甲○○傷害人之身體，處拘役伍拾日，如易科罰金，以新臺幣壹
仟元折算壹日。
丙○○傷害人之身體，處拘役貳拾日，如易科罰金，以新臺幣壹
仟元折算壹日。
    犯罪事實
一、甲○○與丙○○係朋友關係，於民國九十六年十月十六日二
    十三時二十分許，甲○○於彰化縣埤頭鄉○○村○○路○段
    三三一號之「友情卡拉ＯＫ店」內，因誤認丙○○對其辱罵
    ，乃把丙○○叫至「友情卡拉ＯＫ店」外質問，詎甲○○竟
    基於傷害人身體之犯意，先出手毆打丙○○，丙○○不甘受
    辱，亦出於傷害之犯意，徒手與甲○○互毆，致丙○○受有
    右顴部腫痛瘀傷、上唇擦傷、胸部挫傷、右膝擦傷、左手中
    指脫臼等傷害；甲○○則受有左手肘、右上臂、右手腕、右
    胸等部位腫痛瘀傷之傷害。
二、案經甲○○、丙○○訴由彰化縣警察局北斗分局報請臺灣彰
    化地方法院檢察署檢察官偵查起訴。
    理    由
一、證據能力部分：
    本案下列引用之供述及非供述證據，經本院依法踐行調查證
    據程序，公訴人及被告甲○○、丙○○均不爭執各該證據之
    證據能力，且亦查無依法應排除其證據能力之情形，是後述
    所引用證據之證據能力皆無疑義，合先敘明。
二、認定犯罪事實所憑之證據及理由：
(一)訊據被告甲○○對於上揭與丙○○互毆，造成丙○○受傷之
    犯罪事實，於本院準備程序及審理時均供承不諱，而被告丙○○則矢口否認有何傷害犯行，辯稱：當天其並未動手打甲○○，只有用手擋一下，是自衛云云。
(二)經查：
  1.就被告甲○○於前開時地毆打丙○○成傷之犯罪事實，業經
    被告甲○○坦白承認，復據告訴人丙○○於警詢、偵查中證
    述明確，核與在場目擊證人乙○○、丁○○於本院結證之詞
    相符，並有卷附丙○○之財團法人彰化基督教醫院二林分院
    診斷書可稽，足證被告甲○○之自白與事實相符。本案此部
    分事證明確，被告甲○○傷害犯行，堪以認定。
  2.對於被告丙○○有於上揭時間、地點與甲○○互毆，致甲○○受有如犯罪事實欄所載傷勢等情，已據告訴人甲○○於警
    詢、偵訊時證陳屬實，且與證人丁○○於本院審理時具結所
    證大致吻合，復有甲○○於彰化縣警察局北斗分局埤頭分駐
    所由警方拍攝之受傷照片四幀在卷足佐。雖被告丙○○以正
    當防衛置辯，然：
  (1)按正當防衛必須對於現在不法之侵害始得為之，侵害業已過
    去，即無正當防衛可言，至彼此互毆，又必以一方初無傷人
    之行為，因排除對方不法之侵害而加以還擊，始得以正當防
    衛論，故侵害已過去後之報復行為，與無從分別何方為不法
    侵害之互毆行為，均不得主張防衛權；且衡之一般社會經驗
    法則，互毆係屬多數動作構成單純一罪而互為攻擊之傷害行
    為，縱令一方先行出手，而還擊之一方在客觀上苟非單純對
    於現在不法之侵害為必要排除之反擊行為，因其本即有傷害
    之犯意存在，則對其互為攻擊之還手反擊行為，自無主張防
    衛權之餘地（最高法院三十年度上字第一０四０號判例、九
    十二年度臺上字第三０三九號判決意旨參照）。稽諸證人丁○○於本院具結證稱：渠當天確實有到「友情卡拉ＯＫ店」
    外看到甲○○、丙○○兩人互毆，約有一分鐘，渠有先拉開
    他們，但他們又打在一起，沒多久渠又把甲○○、丙○○分
    開，至少將他們拉開二次以上，渠有和「友情卡拉ＯＫ店」
    老闆娘一起把丙○○、甲○○拉開等語甚詳，經核與「友情
    卡拉ＯＫ店」老闆娘戊○○於警詢證述有看到證人丁○○拉
    開被告甲○○、丙○○之詞符合；且證人丁○○於本院之證
    述，係經具結所為，如有虛偽不實，須受偽證罪之處罰，而
    被告丙○○與證人丁○○為朋友關係，並無怨仇，倘被告丙○○未有如上與甲○○之互毆行為，證人丁○○何須於本院
    為如上之證言？豈有甘冒受偽證罪刑事追訴之風險，設詞構
    陷被告丙○○之可能？況被告丙○○亦自承：當時伊有用手
    擋等情在卷，益見前揭證人丁○○所證並非虛構誣陷之詞，
    而可採信。是以，被告丙○○辯稱：其未與甲○○互毆，證
    人丁○○沒有到店外云云，委無足採。本案既是被告甲○○
    先出手毆打被告丙○○，被告丙○○再予以反擊，彼此間應
    是各基於傷害對方之犯意而互毆，揆諸前開判例意旨，被告
    丙○○之傷害行為，尚不合於正當防衛。
  (2)至證人乙○○雖稱：當時丙○○被甲○○壓著打，伊沒有看
    到丙○○還手等語，惟證人乙○○亦證陳：因為甲○○背對
    著伊，擋住伊的視線，所以伊看不到丙○○有無還手，且因
    為伊要回去看麵攤，買完檳榔就開車走了，所以沒有看到丁○○或「友情卡拉ＯＫ店」老闆娘，後來情形伊都不清楚等
    詞，從而，證人乙○○既未目睹整個案發過程，則伊上述被
    告丙○○未還手之證言，尚不足為有利於被告丙○○之認定
    。另告訴人甲○○所提由財團法人彰化基督教醫院二林分院
    於九十七年一月三十一日出具之診斷書，固記載告訴人甲○○「右肩峰鎖骨關節脫位」，惟該診斷書之就診時間為九十
    七年一月三十一日，距案發當時已逾三月，自難作為認定本
    案之證據，併此敘明。
  (3)綜上，被告丙○○傷害犯行，事證明確，亦堪認定，應依法
    論科。
三、論罪科刑部分：
    核被告甲○○、丙○○所為，均係犯刑法第二百七十七條第
    一項之傷害罪。爰審酌被告甲○○不思與友人丙○○和睦相
    處，僅因細故即先出手傷人，惹起此次互毆事件，應受非難
    之程度較高，及被告丙○○還手互毆之犯罪動機、目的、手
    段，復考量雙方所受傷勢，犯後均未能靜下心來談和解，經
    多方協調卻仍各執己見，迄未賠償對方損害，二人之犯後態
    度甚差，暨甲○○雖坦承犯行，然對於案發過程避重就輕，
    企圖以「時間太久忘了」淡化其傷人惡行，丙○○則否認犯
    罪等一切情狀，各量處如主文第一項、第二項所示之刑，並
    均諭知易科罰金之折算標準，以資懲儆。
據上論斷，應依刑事訴訟法第二百九十九條第一項前段，刑法第
二百七十七條第一項、第四十一條第一項前段，刑法施行法第一
條之一第一項、第二項前段，判決如主文。
本案經檢察官賴志盛到庭執行職務。
中    華    民    國    97    年      9    月    24    日
                  刑事第五庭  法  官  周  莉  菁
以上正本證明與原本無異。
如不服本判決，應於判決送達後10日內，向本院提出上訴書狀，
上訴書狀應「敘述具體上訴理由」，並按他造當事人之人數附繕
本。「切勿逕送上級法院」。
告訴人或被害人對於判決如有不服具備理由請求檢察官上訴者，
其上訴期間之計算係以檢察官收受判決正本之日期為準。
中    華    民    國    97    年      9    月    30    日
                              書記官  卓  俊  杰
附錄本判決論罪科刑法條：
刑法第二百七十七條第一項
傷害人之身體或健康者，處三年以下有期徒刑、拘役或一千元以
下罰金。


司法院資訊處製作；財團法人民間司法改革基金會備份。
